最高法院刑事判決　　　　　　九十六年度台上字第一一二六號
上　訴　人　甲○○
　　　　　　乙○○
上 列一 人
選任辯護人　周承武律師
上　訴　人　丙○○
上列上訴人等因妨害自由案件，不服台灣高等法院中華民國九十
五年十一月二十二日第二審更審判決（九十五年度上更(一)字第三
三九號，起訴案號：台灣桃園地方法院檢察署九十三年度偵字第
一六四四七、一六七一八、一七七０四號），提起上訴，本院判
決如下：
    主  文
原判決撤銷，發回台灣高等法院。
    理  由
本件原判決撤銷第一審關於意圖使人為性交之行為而買賣人口及
持有改造手槍部分之科刑判決，改判依牽連犯從一重論處乙○○
、丙○○、甲○○共同連續以脅迫之方法，意圖使人為性交之行
為，而買賣人口罪刑（乙○○、甲○○均累犯），固非無見。
惟查：一、民國九十四年二月二日修正公布，九十五年七月一日
施行之刑法第二十八條規定「二人以上共同實行犯罪之行為者，
皆為正犯。」考其立法理由，係將修正前共同正犯包括「陰謀共
同正犯」及「預備共同正犯」之範圍，縮小在著手「實行」犯罪
概念下共同參與行為者為限，始成立共同正犯，爰將原條文文字
「實施」修正為「實行」，是以新刑法對於共同正犯之規定，與
修正前相較，其所定共同正犯之範圍與修正前已有變更。原判決
事實欄記載甲○○與乙○○、丙○○、邱○○共同謀議，推由乙
○○前往不特定之賓館、汽車旅館以召妓名義，誘使來自大陸地
區應召之成年女子前往，丙○○、甲○○則在該處附近守候接應
，俟應召之成年女子到場後，乙○○即以脅迫方法，強將前來應
召之成年女子留下，再通知丙○○駕車至現場，共同將應召之成
年女子帶往其他地點藏匿，並透過邱○○、甲○○二人與其他應
召集團接洽買賣事宜等情，認甲○○亦為本件乙○○等人所犯刑
法第二百九十六條之一第三項、第二項、第六項罪之共同正犯；
然上訴人甲○○否認參與本件強押女子販賣予應召集團情事，且
乙○○於第一審證稱：「（審判長問：在○○賓館、○○大旅社
帶小姐走時，甲○○是否參與？）沒有」、「（又問：甲○○和
邱○○如何認識？）我不清楚，我也不知道他們二人是否會自己
聯絡」，邱○○於原審亦供稱：「（審判長問：你與甲○○負責
找下手？）沒有」（見第一審卷(二)第一一四頁，原審上訴卷第二
八七頁），其等均未供述甲○○曾參與或夥同邱○○與其他應召
集團接洽販賣人口事宜；原判決依乙○○、甲○○間於九十三年
九月十日十六時三十七分、九十三年十月十四日二十三時五十分
之電話通聯紀錄，縱認甲○○知悉乙○○欲為本件犯行，並於電
話中表示「好好」等語，但依其事實欄所載，本件前後二次強押
大陸女子之實施過程，均係由乙○○、丙○○二人為之，則甲○
○除曾與乙○○於通話中為上述之表示外，究竟如何認定其確參
與原判決事實欄所載乙○○、丙○○強押女子時，甲○○曾「在
賓館、汽車旅館附近守候，視現場需要給予接應支援」，及乙○
○曾「透過邱○○、甲○○二人與其他應召集團接洽買賣事宜」
之行為，而應依新修正刑法負共同正犯之罪責，原審未敘明其認
定之依據及理由，自難謂無調查職責未盡及理由不備之違誤。二
、「法院就被告本人之案件調查共同被告時，該共同被告準用有
關人證之規定。」刑事訴訟法第二百八十七條之二定有明文，共
同被告就上訴人即本案被告涉案事項部分，本質上仍屬上訴人即
本案被告以外之人，法院就被告本人之案件調查共同被告時，自
應依前揭規定，踐行人證之調查詰問程序，不得逕以其共同被告
不利於己之供述，採為他共同被告即上訴人斷罪之依據。原審於
九十五年十一月八日上午審判期日審理時已在修正刑事訴訟法公
布施行之後，且上訴人之原審選任辯護人一致主張原審前審共同
被告邱○○於警詢、偵查中所為審判外之陳述無證據能力（見原
審更(一)卷第二四七頁），原判決仍逕以邱○○於警詢、偵查中及
第一審之供述，俱採為認定乙○○、丙○○等人犯罪事實之論證
依據，並未依規定踐行前揭人證之調查詰問程序，復未說明邱○
○之上開供述何以合於傳聞法則之例外，而得採為證據之理由，
其採證認事即難謂並無違誤。以上或為上訴意旨所指摘，或為本
院得依職權調查之事項，應認原判決仍有撤銷發回更審之原因。
原判決關於不另諭知上訴人等無罪部分，既經檢察官起訴書指明
與前開論罪部分有裁判上一罪關係，依審判不可分原則，應一併
撤銷發回，附予說明。
據上論結，應依刑事訴訟法第三百九十七條、第四百零一條，判
決如主文。
中    華    民    國  九十六  年    三    月    八    日
                      最高法院刑事第六庭
                          審判長法官  呂  潮  澤  
                                法官  吳  昆  仁  
                                法官  孫  增  同  
                                法官  趙  文  淵  
                                法官  吳      燦  
      本件正本證明與原本無異
                                      書  記  官  
中    華    民    國  九十六  年    三    月   十三   日
                                                z